臺灣苗栗地方法院刑事判決
109年度易字第547號
公  訴  人  臺灣苗栗地方檢察署檢察官
被      告  葉惠芳


上列被告因違反毒品危害防制條例案件，經檢察官提起公訴 （1
09年度毒偵字第539號），本院判決如下：
    主  文
葉惠芳施用第二級毒品，累犯，免刑。　　
　　犯罪事實
一、葉惠芳基於施用第二級毒品甲基安非他命之犯意，於民國10
    9年3月6日凌晨1時許，在苗栗縣○○鎮○○里○○○○00○0號住處，
    以將甲基安非他命放置玻璃球內燒烤吸食煙霧之方式，施用
    甲基安非他命1次。
二、案經苗栗縣警察局竹南分局報告臺灣苗栗地方檢察署檢察官
    偵查起訴。　　
    理  由
一、證據能力：
　㈠刑事訴訟法第159條之5規定：「被告以外之人於審判外之陳
    述，雖不符前4條（即第159條之1至第159條之4）之規定，
    而經當事人於審判程序同意作為證據，法院審酌該言詞陳述
    或書面陳述作成時之情況，認為適當者，亦得為證據。當事
    人、代理人或辯護人於法院調查證據時，知有第159條第1項
    不得為證據之情形，而未於言詞辯論終結前聲明異議者，視
    為有前項之同意」。立法意旨在於傳聞證據未經當事人之反
    對詰問予以核實，原則上先予排除。惟若當事人已放棄反對
    詰問權，於審判程序中表明同意該等傳聞證據可作為證據，
    或於言詞辯論終結前未聲明異議，基於尊重當事人對傳聞證
    據之處分權，及證據資料愈豐富，愈有助於真實發見之理念
    ，且強化言詞辯論主義，使訴訟程序得以順暢進行，上開傳
    聞證據亦均具有證據能力。本案以下所引用被告以外之人於
    審判外所為言詞或書面陳述之供述證據，迄本院言詞辯論終
    結前，檢察官、被告就該等證據之證據能力均未聲明異議，
    本院審酌該等證據作成時之情況，並無違法取證或其他瑕疵
    ，認為適於作為本案認定事實之依據，依上開規定及說明，
    該等供述證據應具有證據能力。　
　㈡刑事訴訟法第159條至第159條之5有關傳聞法則之規定，乃對
    於被告以外之人於審判外之言詞或書面陳述之供述證據所為
    規範，至非供述證據之物證，或以科學、機械之方式，對於
    當時狀況所為忠實且正確之記錄，性質上並非供述證據，均
    應無傳聞法則規定之適用，如該非供述證據非出於違法取得
    ，並已依法踐行調查程序，即不能謂其無證據能力。本案以
    下所引用之非供述證據，並無證據證明有出於違法取得之情
    形，復經本院依法踐行調查程序，自具有證據能力。
二、認定犯罪事實所憑之證據及理由：
　　上揭犯罪事實，業據被告葉惠芳於警詢、偵查及審理中均坦
    承不諱（見毒偵卷第21頁、第47頁背面，本院卷第102頁）
    ，並有中山醫學大學附設醫院檢驗科藥物檢測中心109年3月
    20日尿液檢驗報告（檢體編號：Z000000000000號）、苗栗
    縣警察局竹南分局毒品人口尿液採驗管制紀錄表（檢體編號
    ：Z000000000000號）、苗栗縣警察局竹南分局偵辦毒品案
    件尿液鑑驗代碼對照表（檢體編號：Z000000000000號）各1
    份附卷可稽（見毒偵卷第29至31頁），足認被告上開任意性
    自白與事實相符。從而，本案事證明確，被告犯行已堪認定
    ，應依法論科。
三、論罪科刑：
　㈠核被告所為，係犯毒品危害防制條例第10條第2項之施用第二
    級毒品罪。被告持有毒品之低度行為，為其施用該毒品之高
    度行為所吸收，不另論罪。
　㈡被告曾因施用第二級毒品案件，於105年12月8日經本院以105
    年度易字第821號判決判處有期徒刑6月確定，復因施用第二
    級毒品案件，於106年6月16日經本院以106年度易字第355號
    判決判處有期徒刑6月確定，上開兩案接續執行，於107年3
    月11日因徒刑執行完畢出監等情，有其臺灣高等法院被告前
    案紀錄表附卷可稽(見本院卷第22至24頁)，其於受有期徒刑
    之執行完畢後，5年以內故意再犯本案有期徒刑以上之罪，
    應依刑法第47條第1項之規定，論以累犯。
　㈢按對於未發覺之罪自首而受裁判者，得減輕其刑，刑法第62
    條前段定有明文。又「刑法第62條所謂發覺，固非以有偵查
    犯罪權之機關或人員確知其人犯罪無誤為必要，而於對其發
    生嫌疑時，即得謂為已發覺；但此項對犯人之嫌疑，仍須有
    確切之根據得為合理之可疑者，始足當之，若單純主觀上之
    懷疑，要不得謂已發生嫌疑」，最高法院72年台上字第641
    號判例意旨亦可供參酌。從而，被告於員警未知悉被告有何
    施用毒品犯嫌前，即坦承本案施用第二級毒品犯行，有違反
    毒品危害防制條例自首情形紀錄表存卷可佐（見毒偵卷第32
    頁），應認被告係於有偵查犯罪權限之公務員發覺其本案施
    用第二級毒品之犯行前，向有偵查犯罪權限之警員坦認犯行
    而接受裁判，合於刑法第62條前段自首之規定。
四、刑之免除：　　　　
　㈠按毒品危害防制條例（下稱同條例）於109年1月15日公布、1
    09年7月15日生效施行後，犯同條例第10條之罪者，檢察官
    應先聲請法院裁定，令被告入勒戒處所觀察、勒戒；觀察、
    勒戒後，檢察官依據勒戒處所之陳報，認受觀察、勒戒人無
    繼續施用毒品傾向者，應即釋放，並為不起訴之處分；又同
    條例修正施行後，審判中之案件，由法院依修正後規定處理
    ；依修正後規定應為不起訴處分者，法院應為免刑之判決。
    此於修正後同條例第20條第1項、第2項、第35條之1第2款分
    別定有明文。本案被告固係於同條例修正施行前犯施用第二
    級毒品罪，然揆諸前揭規定，本案仍應適用修正後之同條例
    相關規定予以論科。
　㈡被告因本案施用第二級毒品犯行經檢察官提起公訴後，本院
    依修正後同條例第20條第1項、第3項、第35條之1第2款前段
    等相關規定，以109年度易字第547號裁定令被告入勒戒處所
    觀察、勒戒，嗣因被告經法務部○○○○○○○○○○附設勒戒處所評
    估，認無繼續施用毒品之傾向，被告並已依法經釋放等節，
    有上開裁定書、臺灣高等法院在監在押全國紀錄表、法務部
    ○○○○○○○○○○110年11月9日中女戒衛字第11012002870號函及
    函附「有無繼續施用毒品傾向評估標準紀錄表」、「有無繼
    續施用毒品傾向證明書」各1份、臺灣苗栗地方檢察署110年
    11月12日苗檢松陽110院觀執緝4字第1109024659號函1份在
    卷為憑(見本院卷第41至43頁、第71至75頁、第81頁、第85
    頁)。準此，被告既經評定無繼續施用毒品傾向，且已依法
    釋放，則依同條例第20條第2項之規定，本案於同條例修正
    前原應由檢察官為不起訴處分，然因本案於同條例修正施行
    前之109年7月14日已繫屬於本院，核屬同條例修正施行後審
    判中之案件，則揆諸同條例第35條之1第2款規定，本院自應
    對被告為免刑判決之諭知。
五、沒收部分：　　
　　按供犯罪所用之物，屬於犯罪行為人者，得沒收之。刑法第
    38條第2項前段定有明文。經查，未扣案之玻璃球1個為被告
    所有，並為供其施用第二級毒品所用之物等情，固據被告於
    警詢中供陳明確（見毒偵卷第27頁）。惟因該玻璃球既非違
    禁物，復未扣案，現下落不明，且於日常生活中取得容易，
    欠缺犯罪預防之必要，而不具刑法上之重要性，爰不另予宣
    告沒收之。
據上論斷，應依刑事訴訟法第299條第1項但書，毒品危害防制條
例第35條之1第2款、第10條第2項、第20條第2項，刑法第11條前
段、第47條第1項、第62條前段，判決如主文。
本案經檢察官李雅雯提起公訴，檢察官楊岳都到庭執行職務。
中　　華　　民　　國　　110 　年　　12　　月　　8 　　日
                  刑事第三庭   法  官 魏宏安
以上正本證明與原本無異。
如不服本判決應於收受判決後20日內向本院提出上訴書狀，並應
應敘述具體理由。其未敘述上訴理由者，應於上訴期間屆滿後20
日內向本院補提理由書(均須按他造當事人之人數附繕本)「切勿
逕送上級法院」。
中　　華　　民　　國　　110 　年　　12　　月　　 8　　日
                               書記官 魏美騰
附錄論罪科刑法條：
毒品危害防制條例第10條
施用第一級毒品者，處6月以上5年以下有期徒刑。
施用第二級毒品者，處3年以下有期徒刑。